臺灣臺中地方法院簡易民事判決
　　　　　　 110年度沙簡字第428號
原      告  富邦產物保險股份有限公司

法定代理人  羅建明  
訴訟代理人  黃雅怡  
            林揚軒  
被      告  蔡坤宏  
上列當事人間請求損害賠償事件，本院於民國110年10月5日言詞
辯論終結，判決如下：
    主      文
被告應給付原告新臺幣38,245元，及自民國110年7月22日起至清
償日止，依照年息5％計算之利息。
原告其餘之訴駁回。
訴訟費用由被告負擔22％，餘由原告負擔。
本判決原告勝訴部分得假執行。但被告如以新臺幣38,245元為原
告預供擔保，得免為假執行。
    事實及理由
一、原告主張：被告於民國108年6月12日駕駛車牌號碼000-0000
    號普通重型機車，行經臺中市南屯區永定里永春路與永春東
    七路口處，因左轉彎未依規定之過失，致碰撞原告所承保，
    由訴外人蔡添來駕駛訴外人高偉精密科技股份有限公司之車
    牌號碼000-0000號自用小客車（下稱系爭車輛），經臺中市
    政府警察局交通警察大隊第四分隊處理，被告駕駛前述車輛
    應負賠償責任。系爭車輛送修，共支出修復費用新臺幣（下
    同）176,350元（含工資22,900元及零件153,450元），原告
    已依約賠付被保險人，依保險法第53條之規定，原告取得代
    位求償權。為此，依侵權行為及保險代位之法律關係提起本
    件訴訟請求被告給付。請求法院判決：（一）被告應給付原
    告176,350元，及自起訴狀繕本送達次日起至清償日止依照
    年息5％計算之利息。（二）訴訟費用由被告負擔。
二、被告抗辯：我現在的經濟能力無法負擔。並聲明：請求駁回
    原告之訴，訴訟費用由原告負擔。
三、法院之判斷：
（一）原告主張上述系爭車輛因本件車禍受損，且系爭車輛經送
      修復，維修費用總計176,350元（含工資22,900元及零件1
      53,450元）之事實，已據其提出臺中市政府警察局道路交
      通事故初步分析研判表、道路交通事故現場圖、當事人登
      記聯單、行車執照、駕駛執照、保險證汽（機）車險理賠
      申請書、汽車險重大賠案工料理算明細表、估價單、汽車
      險零件比價單、相片、統一發票等為證，復有本院主動向
      臺中市政府警察局第四分局調閱之本件交通事故全案卷宗
      資料在卷可查。被告所執經濟能力不佳，無法清償債務等
      情事，所涉僅係被告無法清償上開債務之原因，並非原告
      行使上開債權請求權之消滅、排除及障礙事由，是被告所
      執上開辯詞，並無可採。本件經調查證據之結果，可信原
      告之主張屬實。
（二）道路交通安全規則第102條第1項第5款、第七款規定：「
      汽車（包括機器腳踏車）行駛至交岔路口，其行進、轉彎
      ，應依下列規定：五、左轉彎時，應距交岔路口三十公尺
      前顯示方向燈或手勢，換入內側車道或左轉車道，行至交
      岔路口中心處左轉，並不得占用來車道搶先左轉。七、轉
      彎車應讓直行車先行。」本件被告騎乘機車未注意上開規
      定，於路口左轉彎時，尚未至交岔路口中心處即先行左轉
      ，並占用來車道搶先左轉，且未禮讓直行車先行，致而發
      生本件車禍，造成訴外人高偉精密科技股份有限公司所有
      系爭車輛受損，既可認定，則被告應注意能注意，而未注
      意上揭規定，致肇本件車禍，自有過失，足以認定。
（三）因故意或過失，不法侵害他人之權利者，負損害賠償責任
      ；汽車、機車或其他非依軌道行駛之動力車輛，在使用中
      加損害於他人者，駕駛人應賠償因此所生之損害。但於防
      止損害之發生，已盡相當之注意者，不在此限，民法第18
      4條第1項前段、第191條之2分別定有明文。查，被告就本
      件肇事發生既有過失，自應對被害人即訴外人高偉精密科
      技股份有限公司所受車輛損害負侵權行為損害賠償責任。
（四）不法毀損他人之物者，被害人得請求賠償其物因毀損所減
      少之價額；負損害賠償責任者，除法律另有規定或契約另
      有訂定外，應回復他方損害發生前之原狀。因回復原狀而
      應給付金錢者，自損害發生時起，加給利息。第1項情形
      ，債權人得請求支付回復原狀所必要之費用，以代回復原
      狀。為民法第196條、第213條所明定。又請求賠償物被毀
      損所減少之價值，得以修護費用為估價標準，但以必要者
      為限，例如修理材料費以新品換舊品應予折舊（最高法院
      77年5月17日77年度第9次民事庭會議決議參照）。查，本
      件被告過失不法毀損系爭車輛，已如上述，依前開規定，
      自應負侵權行為損害賠償責任，則以修復金額作為賠償金
      額，自屬有據。又系爭車輛之零件修理既係以新零件更換
      破損之舊零件，依上開說明，自應將零件折舊部分予以扣
      除。查系爭車輛受損而支出修理費用計176,350元（含工
      資22,900元及零件153,450元）。其中零件部分，依行政
      院所頒固定資產耐用年數表及固定資產折舊率之規定，【
      非運輸業用客車、貨車】之耐用年數為5年，依定率遞減
      法每年折舊1000分之369，另依營利事業所得稅查核準則
      第95條第6項規定「固定資產提列折舊採用定率遞減法者
      ，以1年為計算單位，其使用期間未滿1年者，按實際使用
      之月數相當於全年之比例計算之，不滿1月者，以1月計」
      ，且依固定資產耐用年數表及固定資產折舊率之規定，非
      運輸業用客車耐用年數為5年，依定率遞減法每年折舊千
      分之369，且最後1年之折舊額加歷年折舊累計額，其總和
      不得超過該資產成本原額10分之9，殘值並應以10分之1為
      合度，亦即應扣除10分之9之零件折舊。查，系爭車輛係1
      02年（即西元2013年）6月出廠，有系爭車輛之行車執照
      可憑，距系爭事故發生之108年6月12日已逾5年，依上開
      說明，扣除折舊之累計金額應不得超過該資產成本原額10
      分之9。依此計算，系爭車輛更換新零件費用為153,450元
      ，則扣除折舊後之零件費用為15,345元（計算式：153450
      0.1＝15345）。再加計不計算折舊之工資22,900元後，系
      爭車輛維修費用之損害應為38,245元（計算式：15345＋22
      900=38245）。
（五）被保險人因保險人應負保險責任之損失發生，而對於第三
      人有損失賠償請求權者，保險人得於給付賠償金額後，代
      位行使被保險人對於第三人之請求權，但其所請求之數額
      ，以不逾賠償金額為限，保險法第53條第1項規定甚明。
      又損害賠償祇應填補被害人實際損害，保險人代位被害人
      請求損害賠償時，依保險法第53條第1項規定，如其損害
      額超過或等於保險人已給付之賠償金額，固得就其賠償之
      範圍，代位請求賠償，如其損害額小於保險人已給付之賠
      償金額，則保險人所得代位請求者，應祇以該損害額為限
      （最高法院65年臺上字第2908號民事判例可資參照）。本
      件原告因承保之系爭車輛遭被告過失不法毀損，固已給付
      賠償金額176,350元，但因被告就系爭車輛之損害應賠償
      之金額僅38,245元，已如前述，則原告依保險法第53條第
      1項規定代位請求被告賠償之範圍，亦僅得以該等損害額
      為限。
（六）給付無確定期限者，債務人於債權人得請求給付時，經其
      催告而未為給付，自受催告時起，負遲延責任。其經債權
      人起訴而送達訴狀，或依督促程式送達支付命令，或為其
      他相類之行為者，與催告有同一之效力，民法第229條第2
      項定有明文。又遲延之債務，以支付金錢為標的者，債權
      人得請求依法定利率計算之遲延利息。但約定利率較高者
      ，仍從其約定利率；應付利息之債務，其利率未經約定，
      亦無法律可據者，週年利率為5％，民法第233條第1項及第
      203條亦有明文。本件原告對被告之前揭損害賠償債權，
      既經原告起訴而送達訴狀，被告迄未給付，當應負遲延責
      任。是原告請求被告給付自起訴狀繕本送達被告次日即11
      0年7月22日起至清償日止，依照週年利率5％計算之法定遲
      延利息，核屬有據，應予准許。
（七）綜上所述，原告依侵權行為及保險代位之法律關係，請求
      被告給付原告38,245元，及自110年7月22日起至清償日止
      ，依照週年利率5％計算之利息，為有理由，應予准許。至
      原告逾此範圍之請求，為無理由，應予駁回。
四、原告勝訴部分，依民事訴訟法第389條第1項第3款規定，應
    由法院主動宣告原告於本判決確定前，即可依本判決命給付
    內容對被告財產聲請強制執行，並且依據同法第392條第2項
    規定，由法院主動宣告被告如果預先提供擔保之後，就可免
    為假執行。
五、訴訟費用負擔之依據：民事訴訟法第79條
中　　華　　民　　國　　110 　年　　10　　月　　19　　日
                        臺灣臺中地方法院沙鹿簡易庭
                            法  官  劉國賓
以上為正本，係照原本作成。
如不服本判決，應於判決送達後20日內向本院提出上訴狀並表明
上訴理由（須附繕本）；如委任律師提起上訴者，應一併繳納上
訴審裁判費。
中　　華　　民　　國　　110 　年　　10　　月　　19　　日
                            書記官  許宏谷